【裁判字號】    91,重訴,12
【裁判日期】    920129
【裁判案由】    違反毒品危害防制條例
【裁判全文】
臺灣基隆地方法院刑事判決                          九十一年度重訴字第一二號
    公  訴  人  臺灣基隆地方法院檢察署檢察官
    被      告  丙○○  男  四.
    選任辯護人  黃丁風律師
                黃雅羚律師
右列被告因違反毒品危害防制條例案件，經檢察官提起公訴（九十一年度偵字第一八
四七號），本院判決如左：
    主  文
丙○○共同運輸第一級毒品，處無期徒刑，褫奪公權終身。
扣案之第一級毒品海洛因磚拾肆塊（淨重肆玖貳肆點玖壹公克）沒收銷燬之，黑色背
包壹個及紙質手提袋壹個均沒收。
    事  實
一、丙○○為職業計程車駕駛，平日以駕駛車牌號碼Ｈ三─四三三號營業用小客車為
    業，明知海洛因係公告之第一級毒品，竟與綽號「何董」及「阿福」真實姓名年
    籍資料不詳之成年男子共同基於運輸第一級毒品海洛因之犯意聯絡，先由在中國
    大陸之「何董」於民國（下同）九十一年五月十五日下午二、三時許，以電話連
絡丙○○表示翌日「阿福」將交付運輸之毒品海洛因，緊接「阿福」於同日下午
    五、六時許，再以同樣電話聯絡丙○○並約定於翌（十六）日上午十時三十分許
    ，在中和交流道附近交付毒品。丙○○於十六日上午十時三十分許，駕駛營業用
    小客車抵達台北縣中和市○○路六二０號前，丙○○為掩人耳目，故意將營業用
    小客車引擎蓋打開，待十時四十多分許發現「阿福」在對面車道駕車出現，即穿
    越馬路自「阿福」處取得第一級毒品海洛因磚十四塊（其中十二塊，兩兩併排，
    四塊一裝，外面再用黃色膠帶包裹，共三大塊，放置在黑色背包內，另二塊海洛
    因磚，則是從前述包裝中間切開，故切開的一面並無黃色膠帶，裝放於黑色紙質
    袋內），開始運輸毒品之行程，待丙○○於上午十一時許，橫越馬路回到停車處
    ，並進入後車座點數毒品時，為臺灣士林地方法院檢察署陳國鳴檢察官指揮基隆
    市警察局及內政部警政署刑事警察局跟監埋伏在現場之員警上車趨前逮捕，當場
    查獲「雙獅地球標」海洛因磚十四塊（純質淨重四九二四點九一公克）、黑色背
    包一個、紙質手提袋一個。
二、案經基隆市警察局移送臺灣基隆地方法院檢察署檢察官偵查起訴。
    理  由
一、訊據被告丙○○固不否認有於前述時、地接受「何董」及「阿福」之指示，駕車
    至指定之地點，並自「阿福」處取得第一級毒品海洛因磚十四塊（其中十二塊，
    兩兩併排，四塊一裝，外面再用黃色膠帶包裹，共三大塊，放置在黑色背包內，
    另二塊海洛因磚，則是從前述包裝中間切開，故切開的一面並無黃色膠帶，裝放
    於黑色紙質袋內）之事實，但矢口否認有何運輸毒品之犯行，辯稱：伊以駕駛計
    程車為業，「何董」及「阿福」係打電話向伊包車，九十一年五月十六日上午十
    時三十分許伊依「阿福」之指定駕車在台北縣中和交流道附近等「阿福」，後來
    「阿福」在對面車道叫伊並交給兩袋東西說先放在車上，伊依指示將該兩包東西
    提回車上時就被警察捉住，並不知袋中放何物，而「阿福」則趁隙逃跑等等。經
    查：
（一）警方自被告車內之黑色背包及紙質手提袋中查獲扣案之白色塊磚十四塊，其中
      十二塊，兩兩併排，四塊一裝，外面再用黃色膠帶包裹，共三大塊，放置在黑
      色背包內，另二塊海洛因磚，則是從前述包裝中間切開，故切開的一面並無黃
      色膠帶，包裝印有「雙獅地球標」圖案，裝放於黑色紙質手提袋內，有照片八
      張在卷可稽，該白色塊磚經送鑑定結果，確含海洛因成份，淨重四九二四點九
      一公克，純度百分之六四點二九，純質淨重三一六六點二二公克，有法務部調
      查局九十一年六月十二日調科壹字第三二０００一二九五號鑑定通知書附卷可
      稽。而該海洛因磚兩兩併排，四塊一裝，外面再用黃色膠帶包裹，共三大塊，
      放在黑色背包內，另二塊未以膠帶黏貼之海洛因磚，「雙獅地球標」正面朝上
      ，平放在黑色紙質手提袋內，業據查獲警員甲○○於本院九十一年十一月二十
      二日檢察官詰問時證述明確。
（二）被告丙○○於九十一年五月十五日二十二時二十一分，以行動電話00000
      00000號撥打給友人「阿華」，表示車號Ｈ三─四三三號營業用小客車在
      台北市○○○○○路故障，車上有媽媽、老婆、小孩，明天有重要的事要辦，
      託「阿華」來救車，業據證人即警員戊○○、丁○○結證在卷，並有通訊監察
      書附表影本、監聽錄音帶乙捲、監聽內容譯文與0000000000號電話
      之通聯紀錄在卷可稽，又被告丙○○於九十一年五月十六日（即電話中之明天
      ）上午十時三十分許，駕駛營業用小客車抵達台北縣中和市○○路六二０號前
      ，為掩人耳目，故意將營業用小客車引擎蓋打開，待十時四十多分許發現「阿
      福」在對面車道駕車出現，即穿越馬路自「阿福」處取得第一級毒品海洛因磚
      十四塊（如前述，分別以黑色背包及紙質手提袋裝放），待丙○○橫越馬路回
      到停車處，即進入後車座點數毒品時，為埋伏在現場之基隆市警察局員警上車
      趨前逮捕，當場查獲「雙獅地球標」海洛因磚十四塊（純質淨重四九二四點九
      一公克）、黑色背包一個、黑色紙袋一個等情，業據證人即警員鄭世華、甲○
      ○、乙○○結證在卷可稽，並有扣案海洛因磚十四塊、黑包背包一個、紙質手
      提袋一個扣案可稽。被告雖辯稱不知「阿福」交付之背包及紙袋內為何物，且
      該物品之「阿福」的，伊只是幫「阿福」先拿上車，等「阿福」上車云云，然
      被告自對向車道跑回計程車上，係直接坐到後座，並將背包內物品取出清點，
      而該海洛因磚原用印有紅色「雙獅地球標」圖案之透明塑膠袋封裝，兩兩併排
      ，四塊一裝，外面再用黃色膠帶包裹，若包裝完整，從外觀上固然看不到其中
      紅色「雙獅地球標」圖案與白色海洛因磚，但本件放在紙質手提袋的兩塊海洛
      因磚，則是從前述包裝中間切開，故切開的一面並無黃色膠帶，可以看到海洛
      因磚的形狀及海洛因白色粉末壓實的情形，並明顯看到紅色「雙獅地球標」圖
      案的外包裝，並不是完全密封以致無法看到內部的海洛因之狀況，業據證人即
      查獲之警員鄭世華、甲○○、乙○○證述明確（詳本院九十一年十一月二十二
      日訊問筆錄），足見被告有打開背包及手提袋看過該海洛因磚，而紙質手提袋
      內之海洛因磚有一面可以看到紅色「雙獅地球標」圖案包裝，而該圖案上尚有
      純淨百分之一百之標示，被告只要看到了當然就知道是毒品海洛因，應認被告
      認知所運輸者為海洛因並具有故意，被告迴避所看到的內容，反覆辯稱沒看到
      、不知情云云，顯然並不可採。又被告自對向車道欲回到自己車上時，在馬路
      中間分隔島上等過馬路時，對向車道上坐有「阿福」之車輛已駛離乙節，復據
      證人甲○○證述綦詳，益證被告所辯係載客，亦與事實不符。再者，被告上車
      後，埋伏之員警趨前一表明身分，被告就企圖脫逃，為警員制伏等情，業據證
      人即查獲之警員甲○○證述在卷，按當時員警尚未檢視被告之手提袋及腰包，
      被告若非早知所攜物品之內容，何以會在警員還沒檢視內容之前就有這種反應
      ？顯見被告係因害怕事跡敗露，於是才會企圖脫逃，被告所辯，自不可採。綜
      上，本件事證明確，被告犯行堪予認定，應依法論科。
二、按毒品之為運輸或持有，應以路程之遠近及數量之多寡，並依實際情形參酌被告
    之犯意而為認定。又毒品危害防制條例上所謂「運輸」，指搬運輸送而言，應以
    起運為其著手，運離現場為其既遂。本件查獲之海洛因磚拾肆塊（淨重肆玖貳肆
    點玖壹公克），被告自阿福處取得後，即已開始起運，核被告之行為，係犯毒品
    危害防制條例第四條第一項之運輸第一級毒品罪。被告持有海洛因之行為為運輸
    海洛因之行為所吸收，不另論罪。公訴人雖認被告係運輸第一級毒品未遂，容有
    誤會，起訴法條應予變更。又被告與「何董」、「阿福」三人間，有犯意聯絡與
    行為分擔，為共同正犯。爰審酌本案查扣海洛因磚十四塊，重量多達四九二四點
    九一公克，一旦流入社會，毒害國民身心健康至深，敗壞社會風氣極鉅，及被告
    之智識、生活狀態、犯罪後掩飾犯罪之態度等一切情狀，量處被告無期徒刑，並
    依刑法第三十七條第一項宣告褫奪公權終身。至扣案之第一級毒品海洛因磚十四
    塊（淨重四九二四點九一公克），屬違禁物，依毒品危害防制條例第十八條第一
    項前段規定沒收銷燬之。又犯罪所用黑色背包一個及紙質手提袋一個，係共犯阿
    福所有，業據被告供明在卷，為供犯罪所用之物，應依刑法第三十八條第一項第
    二款沒收。
據上論斷，應依刑事訴訟法第二百九十九條第一項前段、第三百條，毒品危害防制條
例第四條第一項、第十八條第一項前段，刑法第十一條前段、第二十八條、第三十七
條第一項、第三十八條第一項第二款，判決如主文。
本案經檢察官李辛茹到庭執行職務。
中      華      民      國      九十二    年      一    月    二十九    日
                              臺灣基隆地方法院刑事第三庭
                              審判長法  官    林  火  炎
                                    法  官    何  怡  穎
                                    法  官    齊      潔
右正本證明與原本無異。
對於本件判決如有不服，應於收受送達後十日內，向本院提出上訴書狀，上訴於臺灣
高等法院，並按他造當事人之人數附具繕本。
                                    書記官    郭  廷  耀
中      華      民      國      九十二    年      一    月     三十     日
附錄論罪法條
毒品危害防制條例第四條第一項：
一、製造、運輸、販賣第一級毒品者，處死刑或無期徒刑；處無期徒刑者，得併科新
    臺幣一千萬元以下罰金。


司法院資訊處製作；財團法人民間司法改革基金會備份。
